【裁判字號】    88,重上更(三),48
【裁判日期】    890502
【裁判案由】    貪污治罪條例
【裁判全文】
台灣高等法院台中分院刑事判決                八十八年度重上更(三)字第四八號
    上  訴  人
    即  被  告  庚○○
    選任辯護人  林春榮
                江銘栗
    被      告  癸○○
    選任辯護人  張豐守
    被      告  戊○○
右上訴人等因貪污等案件，不服臺灣臺中地方法院中華民國八十一年十二月八日第一
審判決（民國八十一年度訴字第一七五四號，起訴案號：八十一年度偵字第三七九三
號、第四四一六號、第五三三七號），提起上訴，本院判決後，經最高院第三次發回
更審，本院判決如左：
    主      文
原判決關於庚○○、癸○○、戊○○部分均撤銷。
庚○○連續依據法令從事調查職務之人員，對於違背職務之行為收受賄賂，處有期徒
刑拾年陸月，褫奪公權伍年，所得之新台幣壹拾萬元應予追繳沒收，如全部或一部無
法追繳時，以其財產抵償之。
癸○○共同依據法令從事調查職務之人員，對於違背職務之行為期約賄賂，處有期徒
刑拾年壹月，褫奪公權參年。
戊○○共同連續成年人與未滿十八歲之人對於依據法令從事公務之人員，關於違背職
務之行為交付賄賂，處有期徒刑壹年捌月，褫奪公權壹年。新台幣參拾萬元沒收。
      事  實
一、庚○○原係台中縣警察局霧峰分局仁化派出所主管，癸○○則原係該派出所之警
    員，亦均係依據法令從事調查偵辦犯罪職務之公務員，戊○○綽號「黑人」原係
    台中縣大里市改制前之大里鄉鄉民代表之代表，亦為該市黑人汽車材料行負責人
    。緣於八十年十月廿四日晚上十時四十分許，庚○○率領辛○○、丁○○ (經本
    院各處有期徒刑壹年捌月，均緩刑參年確定）、廖嘉鴻（經本院判決無罪確定）
    等四人警網執行擴大臨檢任務，於台中縣大里市○○路統一便利商店前，發現未
    滿十八歲之少年甲００（０００年０月００日生）駕駛懸掛車牌000－000
    0號（此車牌所屬車身引擎號碼為ＹＬＮ－三一一ＤＸ一二八六二號銀色一三○○西西裕隆小自客車，為案外人林玉佩所有賣與己○○，尚未辦理過戶），而車
    身係案外人曾炳東於八十年九月十二日廿時許在台中市○○街九六號失竊，引擎
    號碼為ＹＬＮ－三一一ＳＤ一一八三九號（牌照號碼應係000－0000號）
    西元一九八五年份之裕隆一五○○西西小自客車，行跡可疑，且舊型（西元一九
    八五年份）自用車懸掛嶄新車牌（八十年九月十一日新領車牌），乃加以盤查，
    並由辛○○以無線電呼叫分局勤務中心查詢該輛汽車是否為失竊之贓車，為慎重
    起見，辛○○分別以車牌號碼及引擎號碼加以查詢，經分局勤務中心回報，該車
    牌號碼之車子並無失竊，該引擎號碼之資料則需進一步確認，因勤務中心將查證
    之引擎號碼ＹＬＮ－三一一ＳＤ一一八三九號資料，誤輸入ＹＬＮ－三一一ＸＤ
    一一八三九號，致雖尚無法查出失竊資料，但所懸掛之車牌000－0000號
    所有人係林玉佩，辛○○誤以為係女性，顯與引擎號碼車主係曾炳東男性不同，
    且甲００復未帶任何證件，符合準現行犯要件，庚○○乃下令將甲００逮捕，
    帶回派出所進一步查證，此期間乙○○藉故打電話通知己○○告知其已被帶回仁
    化派出，要其速找人關說，以免被移送法辦，己○○為免東窗事發（己○○與甲
    ００及丙○○係以己○○為首之借屍還魂竊盜集團。三人另涉竊盜、贓物部分由
    檢察官另行偵結。三人因本案已被原審法院依共同連續對於依據法令從事公務之
    人員，關於違背職務之行為交付賄賂罪；己○○被判處有期徒刑貳年陸月，褫奪
    公權貳年；丙○○被判處有期徒刑壹年陸月，褫奪公權壹年；甲００被判處有期
    徒刑壹年陸月；己○○、丙○○未上訴而確定，甲００上訴本院後旋即撤回亦告
    確定），乃央求正與其在台中市某ＫＴＶ店飲酒之壬○○，通知與仁化派出所員
    警熟識當時任鄉民代表之戊○○至該派出所代為關說。回派出所後，辛○○、丁○○再分別以電話向分局勤務中心查詢甲００之前科及有無通緝資料及汽車之車
    牌及引擎號碼等資料，經勤務中心回報該車牌號碼與引擎號碼之所有人係不同人
    ，顯足疑為頂拼之贓車，辛○○並將此情報告主管庚○○。此際戊○○、壬○○
    同赴仁化派出所，己○○隨後亦趕至派出所附近巷口等候消息，許、廖二人進入
    派出所後，戊○○乃詢問庚○○因何事逮捕甲００，主管庚○○表示甲００所駕
    駛之車子有問題，戊○○乃表示希望看渠之面子，免予追究，遂要壬○○至派出
    所外等候，由其個人與庚○○至該所主管室密談，庚○○竟萌概括之犯意，對於
    違背職務上之行為，要求期約賄賂，即謂可看戊○○之面子免予追究，但因有其
    他員警知情不好處理，戊○○乃要庚○○開出免予移送追究之條件，庚○○便向
    戊○○表示要新台幣（下同）十萬元，經戊○○告知壬○○再轉達上情給己○○
    ，己○○應允此條件，三人乃合意基於行賄犯意聯絡，推由戊○○代表轉知同意
    依庚○○所開出之條件期約賄賂十萬元給庚○○，庚○○遂下令辛○○、丁○○
    （廖嘉鴻於庚○○下令前已下班先行返家）免予再繼續追查及製作筆錄或對甲０
    ０之無照駕車及未帶行照開立罰單處罰，而將車鑰匙交由甲００將該查扣之贓車
    駕離，辛○○、丁○○明知甲００係其等職務上依法逮捕以現行犯論（因持有贓
    物，以現行犯論）之人犯，理應移送地檢察署偵辦，且明知庚○○其上屬長官縱
    放該人犯之職務上命令違法，辛○○、丁○○竟與庚○○基於概括之犯意，及基
    於縱放人犯之犯意聯絡，而將職務上逮捕之人縱放，未予解送檢察署檢察官偵辦
    。翌日（廿五日）上午己○○對甲００與丙○○謂上開賄款由伊先行墊付，惟事
    後仍需自伊等所竊之贓車所得支付（丙○○此次雖未被查獲，但因與甲００同屬
    己○○為首之借屍還魂竊盜集團，因利害相關己○○始會要丙○○亦須負擔），
    戊○○、壬○○、己○○進而再與丙○○及甲００同謀基於對於依據法令從事公
    務之人員，關於違背職務之行為交付賄賂之犯意聯絡，由己○○於當天上午叫丙○○將九萬元交予壬○○轉交戊○○，當晚己○○再親自將一萬元現金交予壬○○轉交戊○○，戊○○於賄款十萬元收齊後，隔日（即廿六日）與庚○○聯絡妥
    當，即於當天晚上，由其不知情之友人張元軍開車載其前往台中縣霧峰鄉○○路
    一三六巷五三弄三號庚○○住處，由戊○○私自下車，將該十萬元賄款親自交由
    庚○○收受。
二、八十年十一月十六日凌晨三、四時許，辛○○、丁○○二人駕駛仁化派出所編號
    ○○三號ＢＭＷ巡邏車，在台中縣大里鄉○○路一八八號己○○所租用之倉庫前
    ，發覺甲００正駕駛其與丙○○甫竊得李清觀所有之牌號000－0000號一
    四八八西西喜美綠色小自客車（按該車係甲００與丙○○二人，於八十年十一月
    十六日凌晨零時許，在台中市○區○○○路與永興街口竊得，業經警方移送，檢
    察官漏未起訴），欲倒車進入倉庫，行跡可疑，下車上前盤查，甲００見狀大聲
    喊「警察來了」向丙○○示警，適於該址等候之丙○○聞聲即逃遁入倉庫內，辛○○並發現甲００即為前次所查獲之人，其二人即以無線電話呼叫派出所支援警
    力，此時己○○適要回鳳凰路之倉庫，見情況不妙，乃不敢靠近並立即以電話聯
    絡壬○○通知戊○○到現場關說，不久庚○○亦率癸○○駕駛該所之廂型車抵達
    現場，辛○○、丁○○二人並隨即在倉庫內又找出丙○○，將其與甲００二人帶
    至箱型車訊問，甲００即向在埸之員警強調伊是「黑人」戊○○之「小仔」（台
    語發音，即手下之意），辛○○、丁○○與庚○○因此肯認甲００即是上月底在
    統一超商店曾查獲過之人，以其年齡、身份（上次已知）應不可能擁有該車，顯
    有犯罪嫌疑，癸○○亦在埸而知悉上情，遂將在箱型車內之甲００、丙○○加以
    逮捕，並由辛○○負責看守，拘束彼等之自由，嗣葉益顧則駕駛其所有之喜美轎
    車載其同事周寶滄趕到現場協助執行勤務，辛○○遂將看守甲００、丙○○之任
    務交由葉、周二人繼續執行，因葉益顧、周寶滄（均經本院判決無罪確定）二人
    較後到達，並不知上情，辛○○繼以手提電腦查詢該喜美轎車，而因該車剛失竊
    ，尚無法由電腦查出失竊資料，正進一步要由辛○○依規定向車主查證該車有無
    失竊時，戊○○、壬○○駕車抵達現場，戊○○即獨自下車，經與在外服勤之警
    員打過招呼後，隨即進入倉庫內與庚○○、癸○○密談，戊○○仍表示希望能免
    予移送追究，價碼可談，庚○○、癸○○等二人基於共同對於違背職務上之行為
    ，要求期約收受賄賂之犯意聯絡，藉詞此次人數較多，價格要較高，經戊○○數
    度出來倉庫外與壬○○商量，並由壬○○與附近路口守候之己○○幾度電話中連
    繫結果，戊○○、壬○○、己○○等三人乃共同基於行賄之犯意聯絡，經以六十
    萬元為放人條件，庚○○乃指示要將該贓車駛離丟棄並將倉庫清理乾淨，以避免
    事發再度被查獲。戊○○乃再轉告己○○等人。嗣庚○○指示辛○○、丁○○、
    葉益顧、周寶滄等員警毋庸繼續追查甲００、丙○○之罪嫌予以釋放。辛○○、
    丁○○二人均明知甲００係前曾為其等逮捕之人、丙○○見警即逃，且甲００、
    丙○○二人未帶任何證件，於身體露有犯罪痕跡，又依甲００之年齡、身份應
    不可能擁有該車（上次所知），而可認係屬贓車，甲００、丙○○二人顯可疑為
    犯罪人，應均以現行犯論，且已為其等職務上逮捕之人犯，竟因戊○○民意代表
    之請託及礙於主管下令之情面，明知庚○○上開下達職務之命令違法，仍與庚○○、癸○○基於縱放人犯犯意聯絡，將甲００、丙○○二人予以人車縱放，未依
    法逮捕並移送檢察署偵辦，葉益顧、周寶滄二人則因未曾參與上次逮捕甲００之
    行動，且較慢抵達而不知上情，均未表示意見，亦任甲００、丙○○二人離去，
    嗣當日己○○將另部喜美車出售予不知情之陳明黨，另再向陳明黨借支十萬元而
    湊足三十萬元，當天下午乃依約將六十萬元之中之卅萬元現金送至壬○○處，當
    晚壬○○隨即將卅萬元之賄款送交戊○○住處，戊○○原待其餘卅萬元湊齊後，
    再一併送交庚○○，但因逾三日（即同年月十九日）己○○、丙○○、甲００、
    即被台中縣警察局刑警隊逮捕，短時間內無法再湊足其餘卅萬元，戊○○乃暫時
    保管該款，迄未交付。
三、案經法務部調查局台中市調查站移送及台中縣警察局函送臺灣臺中地方法院檢察
    署檢察官偵查起訴，而戊○○則與已判決確定之壬○○、己○○、丙○○、乙○○等人，於偵查中均自白各該犯罪事實。
      理  由
壹、訊據上訴人即被告（以下簡稱上訴人）庚○○、癸○○等人固分別供承於右揭時
    、地，盤查甲００駕駛可疑贓車，及對甲００、丙○○未製作筆錄即予釋放之事
    實，惟均否認有縱放人犯及及收受或期約各該賄賂之情事。庚○○辯稱：甲００
    為警查獲時，人未在車上，何某既非在行駛中被查獲，即無所謂「無照駕駛應開
    罰單」問題。本件係根據同事報告人、車皆無問題，才下令釋放，並無人到場關
    說，更無收受賄賂之情事云云。癸○○辯稱：案發地點並非伊之警勤區，伊於到
    達現場後，僅在倉庫後方巷道擔任警戒任務，未曾離開，未見有人到場關說，亦
    未進入倉庫與庚○○及戊○○密談云云。戊○○則辯稱：甲００第一次被查獲時
    伊因有受壬○○之託前往派出所，但因係身為民意代表，聽說甲００係無照駕駛
    ，乃要警方給其面子，並未談到要送十萬元之條件，第二次乙○○鳳凰路之倉庫
    再被抓到時，伊根本未前往倉庫與警員會晤，更無期約交付賄賂之情事等語。
貳、本院查：
一、八十年十月廿四晚上（至廿五日凌晨）縱放甲００及戊○○交付賄賂十萬元予庚○○部分：
  (一)查甲００於八十年十月廿四日晚上十時四十分許，在台中縣大里市○○路統一便
    利商店前，上訴人即仁化派出所主管庚○○率領員警辛○○、丁○○、廖嘉鴻等
    四人警網，執行擴大臨檢任務時所查獲之懸掛車牌號七三四─二四四○號，車身
    引擎號碼為ＹＬＮ－三一一ＳＤ一一八三九號之裕隆一五○○西西之自用小客車
    。該車牌七三四─二四四○號之汽車（原車身引擎號碼為ＹＬＮ─三一一ＤＸ一
    二八六二號）係銀色一三○○西西裕隆小自客車，原為案外人林玉佩所有，而於
    查獲前甫賣與己○○，尚未辦理過戶，並於八十年九月十一日甫新領車牌照。而
    車身引擎號碼為ＹＬＮ－三一一ＳＤ一一八三九號之汽車，其原牌照號碼應為六
    六七─九三八六號，一九八五年出廠，裕隆一五００ＣＣ，係案外人曾炳東於八
    十年九月十二日廿時許，在台中市○○街九六號所失竊等情，業據甲００、林玉
    佩、曾炳東於偵查中及原審時供述綦詳，並有車籍作業系統－查詢認可資料、汽
    車買賣合約書影本、車輛竊盜、車牌失竊資料個別查詢報表在卷可稽（見八十年
    度他字第九二一號卷第十八頁－廿一頁、八十一年度偵字第五三三七號卷第五五
    頁、六一頁）。是甲００所駕駛之上開車輛確屬贓車應可認定。參以：丁○○
    於八十一年二月二十八日法務部台中市調查站（以下略稱調查站）訊問時供稱：
    「．．在統一超商前看到乙部裕隆舊型自用車、懸掛嶄新車牌，覺得很可疑，即
    上前盤查，結果駕駛者係一年輕小伙子，未帶身分證、未帶駕照、車籍資料不全
    ，且因開車者身份不明，故主管即下令將該青年帶回派出所訊問，該部可疑轎車
    ，則由同事開回派出所．．」等語。（見八十一年度偵字第四四一六號卷第十六
    頁）甲００於八十一年三月七日檢察官訊問時曾供承「我沒說什麼，但有警察
    向我說（我的車是）贓車，何人說的，因夜暗他們站的位置忘了，何人說的我看
    不清楚，他們是查引擎號碼的」等語（見同上卷第一八九頁第一行）等語，足見
    上訴人庚○○下令辛○○、丁○○、廖嘉鴻三人將甲００帶回派出所，應是認為
    甲００因持有贓物（車），且顯可疑為犯罪人，而依刑事訴訟法第八十八條第三
    項第二款之規定，以準現行犯加以逮捕無疑。
  (二)上訴人戊○○於甲００被帶回化派出所後不久，即因甲００打電話予己○○，由
    己○○請壬○○轉託戊○○趕往仁化派出所向派出所主管即上訴人庚○○關說放
    人不要再追查移送檢察署偵辦，最後由戊○○從中協調談妥放人條件為交付十萬
    元之賄款等情，均業據甲００、壬○○、戊○○於調查站訊問及檢察官訊問時供
    認明確在卷（見八十一年度偵字第三七九三號卷第七頁、第十五頁、第二七、二
    八頁，八十年度他字第九二一號卷第四二頁、第五十頁），其等三人嗣於原審及
    本院前審亦一再供稱確曾推由戊○○進入派出所向上訴人庚○○關說放人等情不
    移（見本院八十二年上訴字第一一四三號卷第二宗第十二頁反面）。且証人壬○○嗣於本院調查時仍供稱戊○○進入派出所後向其稱要十萬元，其轉告己○○後
    ，確有交付十萬元與戊○○等情（本院八十七年度重上更 (二)第十號卷第八十
    四頁正背面），參以辛○○於調查站訊問時復供承「．．．我另向勤務中心查詢
    該車車籍資料，正在查詢中，戊○○（綽號黑人）進入派出所，戊○○即和巡官
    庚○○密談，我和丁○○仍然在查證該車相關資料，隔不久庚○○下令將車子交
    給甲００開走，戊○○亦離去」「甲００被我們帶至派出所，至戊○○前來關說
    ，離開派出所，均未將該車證件拿出，供我們核對。我和丁○○仍在等分局勤務
    中心通報，而乙○○先前告訴我們該車係其朋友（男性）所有，經查詢車牌號碼
    確為一男性車主所有，而引擎號碼，我和丁○○向分局勤務中心查詢兩次，第一
   次回報係一位住大里鄉女性車主所有，第二次查詢分局尚未通報，我們正準備以
    電話向車主查詢時，庚○○就下令將車子交給甲００開走，甲００、戊○○兩人
    離開派出所時，我們尚未確認該車係何人所有」（見八十一年度偵字第四四一六
    號卷第一一四頁及反面），嗣辛○○於原審及本院前審調查時亦仍坦認當時有查
    到車牌號碼與引擎號碼不同一人（即兩者號碼所查出之汽車所有人不符）（見原
    審卷(二)第五七頁反面、本院八十二年上訴字第一一四三號卷(二)第七十頁）。從而
    ，由上可知，戊○○確有前往仁化派出所關說放人，而甲００亦確係因戊○○之
    關說，上訴人庚○○始下令上訴人辛○○、丁○○放人，並非因甲００已無犯罪
    嫌疑而被釋放。蓋既尚未查出該車之確定所有人。如非戊○○確曾至派出所關說
    放人，上訴人等既將甲００帶回欲詳加追查豈有尚無結果即停止繼續追查而放人
    ，又不但未曾製作筆錄存檔，更未就甲００無駕照未攜帶行照開立罰單處罰，在
    在均顯示上訴人庚○○及辛○○、丁○○等人縱放職務上已逮捕之人犯。
  (三)證人即仁化派出所警員楊雲麟於原審及本院前審調查時均證稱當日值班未見到戊○○到仁化派出所關說，惟查楊雲麟於原審即證陳「那天我有值斑，但時段不敢
    確定，是八點到十二點或凌晨到四點，不確定那班。」（見原審卷(二)第十三頁）
    ，而本件乙○○離開派出所係在午夜一時廿分許（詳如後述），戊○○可能至派
    出所之時間自在午夜十二時過後，故如楊雲麟所值之班係在午夜之前，自不可能
    見到戊○○，況派出所人員進出有時不免頻繁，值班人員亦難免恰好暫離值班台
    ，且證人與上開三位被告原屬同一派出所員警，本難期其為上訴人等不利之證言
    ，自難憑其未明確之證言即為戊○○未於當日前往仁化派出所關說之憑證。次查
    依壬○○於調查站時所供「．．．約是在午夜一時許過沒多久（約二十分鐘）甲
    ００即走出派出所，並將竊得而遭查獲之裕隆銀色轎車開走，．．．」（見八十
    一年度偵字第三七九三號卷第十五頁反面），可知甲００離開派出所時在午夜一
    時廿分左右，則上訴人庚○○辯稱因分局勤務中心將甲００所駕駛之該部車引擎
    號碼ＹＬＮ－三一一ＳＤ一一八三九號誤聽成ＹＬＮ－三一一ＸＤ一一八三九號
    並輸入電腦，致未查出該曾炳東所有之車已失竊，並提出台中縣警察局霧峰分局
    查詢失車作業資料報表附卷為證（見同上偵查卷第二四三頁），但查依該表所載
   紀錄顯示兩次查詢時間分別係在八十年十月廿四日廿二時四十五分與同日廿二時
    四十六分，此距甲００離開派出所之時間係午夜一時廿分左右，相距近兩個半小
    時之久，故如係因電腦查詢結果無失竊記錄始放人，何以查詢完畢當時不即放人
    ，尚要將甲００帶回派出所，嗣又於派出所中繼續查約二小時之久。凡此均足見
    上訴人等早已因車牌號碼與引擎號碼所查出之汽車所有人不同，及甲００年少，
    又舊型車懸掛新牌照，而懷疑甲００所駕駛之車係借屍還魂頂拼之贓車而加以逮
    捕，是尚難執該等查詢失車作業資料報表顯示分局值勤人員誤載引擎號碼，致查
    無失竊紀錄，而為上訴人庚○○及戊○○有利之證據。依此，証人即當日霧峰分
    局勤務中心值班警員楊創超於本院調查中所為之証言，亦不能為上訴人庚○○及
    戊○○有利之認定。再車牌號碼與引擎號碼不同屬於一人時，如其中之車牌或引
    擎並非盜贓物，故無犯罪可言，但此尚與本件甲００駕駛之車引擎（車身）係屬
    失竊之盜贓物不同，自亦難執為上訴人庚○○並無縱放人犯犯意之有利憑證。
  (四)查上訴人戊○○於調查站時即供承：「第一次案發隔日上午壬○○先送來九萬元
    ，晚上復送來一萬元，第二天我聯絡仁化派出所主管庚○○於晚上由我的朋友張
    元軍開車載我到庚○○之住宅當面交付庚○○十萬元賄款後離去」等語不諱，於
    檢察官偵訊時亦堅承上情不移（見八十年度他字第九二一號卷第四三頁反面、五
    十頁反面、五十一頁反面），核與壬○○於調查站時所供：「．．於當日早上己○○親自先送九萬元至我材料行，由我材料行會計李美絨點收後當面交給我，隨
    後我即將九萬元親自轉至戊○○的黑人中古汽車材料行，當面交給戊○○，當日
    晚上己○○在南投縣草屯鎮雙喜餐廳請我吃飯，飯後我與己○○共赴台中市，準
    備將剩餘的一萬元當面由己○○交給戊○○，但因戊○○不願親自由己○○手中
    接下餘款一萬元，己○○乃再將一萬元交給我，由我出面與戊○○約在黑人中古
    汽車材料行對面之紅綠燈下將一萬元交戊○○親自點收。」等情（見八十一年度
    偵字第三七九三號卷第十六頁）相符，諸證人張元軍於調查站時亦結稱：「八
    十年十一月間某晚（詳細日期我已不復記憶），我在戊○○服務處聊天，戊○○
    表示要去庚○○家，叫我載他一程，我遂搭載戊○○至霧峰鄉，並由戊○○指路
    線讓我走，至某巷口戊○○叫我稍候，表示我不方便進去，遂自己一人往庚○○
   宅，約二、三十分鐘，戊○○遂外出叫我載他返回服務處」，（見八十一年度偵
    字第四四一六號偵查卷第二一一頁），嗣於偵查中復結證供陳：「日期記不得，
    約八十年度，約十月、十一月許，許（指戊○○）叫我載他去霧峰，只告訴我如
    何轉彎，到目的地我在車上等戊○○」（見同偵查卷第二三二頁），及至原審訊
    問時仍陳稱：「是戊○○找我去霧峰鄉，不知為庚○○處，車為我開的，載他去
    ，事後才知」、「戊○○進去沒多久．．」等語（見原審卷(一)第一二六頁及一二
    六頁反面），足見上訴人戊○○確有與己○○、壬○○、甲００、丙○○等人，
    於甲００第一次被查獲後謀議行賄，並將賄款十萬元交由戊○○交付予上訴人庚○○收受。此由第二次乙○○再遭上訴人庚○○及所屬員警查獲時，於上訴人戊○○一出面關說即刻放人（此部分詳後述），相互照，亦可明證。蓋上訴人戊○○本次既答允上訴人庚○○先放人嗣再付出賄款十萬元，如嗣於壬○○轉交十
    萬元予其後，竟未如約將十萬元賄款交付上訴人庚○○收受，上訴人庚○○豈會
    再輕信其言，而於乙○○第二次再被抓時，答允先放人再由其事後交付賄款六十
    萬元，是上訴人戊○○上開有將賄款十萬元交付予上訴人庚○○收受之自白，堪
    認與事實相符，應屬可採。
  (五)雖上訴人庚○○辯稱：伊住之宏濱社區如有客人來訪均須登記，在八十年十月廿
    四日至同年月底止，該社區管理人員執勤紀錄簿並無戊○○訪客登記，且八十年
    十月廿六日、廿七日晚上因係連續假日，依規定主管一定要留守所裡以加強戒備
    而當晚又有勤務在身，擴大臨檢，此有社區管理人員執勤紀錄簿及仁化派出所人
    員出勤紀錄表可稽，足見上訴人戊○○並未至伊家，其所稱至伊家之該段時間伊
    亦不在家，怎可能收受賄款云云。惟查訪客出入社區未經登記者，所在多有。況
    上訴人戊○○交付賄款予上訴人庚○○前曾先聯絡庚○○妥當後再前往庚○○家
    ，則庚○○如先交代管理室讓戊○○進來或直接帶其住入社區，其無訪客之登記
    亦屬當然。同理，既事先聯絡妥當，以庚○○之住所離派出所非遠又任主管，則
    暫時先返回家等候戊○○到來，再返回執勤即屬方便容易之事。又上訴人庚○○
    所住宏濱社區戶數不少出入人員亦必眾多，又事過一年半載，則如何能期管理員
    對出入人員有見過之記憶，是證人即宏濱社區管理員賴清和於原審證稱未見過戊○○，亦無法作為上訴人庚○○並未收受十萬元賄款之有利認定。是上訴人庚○○否認於八十年十月廿四日有縱放人犯甲００、期約賄賂及受賄，上訴人戊○○
    事後否認行賄，均無可採。
  (六)上訴人庚○○於本院前審審理及本院調查中雖又辯稱：八十年十月二十四日晚上
    伊等查獲甲００後，因甲００並非正在駕駛中，所以並未對甲００開具交通違規
    罰單，且伊等曾帶甲００前往霧峰鄉己○○住處查証，由己○○之配偶謝燕當場
    表示該車確是己○○借予後，伊等始將甲００釋回等語。然經查八十年十月二十
    四日晚上，甲００為上訴人庚○○及辛○○、丁○○等人查獲時，當場坦承如事
    實欄所載號牌與車身不符之車輛，確為其所駕駛之事實，業據上訴人庚○○及辛○○、丁○○分自調查站訊問時起，即多次供承甚詳，則上開車輛確係甲００駕
    駛到現場之事實，至為顯然，甲００既有無照駕駛及未帶行照之違規事實，則應
    依法開立罰單處罰乃當然之解釋，上訴人庚○○辯稱甲００並非駕駛中，所以不
    必開立罰單云云，乃曲解法令之卸責之詞，不足採信。又本院前審隔離訊問上訴
    人庚○○及辛○○結果，其二人對是先直接到己○○住處向謝燕查問，或先回仁
    化派出所調查之重要情節，所陳之經過已有重大不符之處（本院八十五年上更 (
    一 )卷第八十五、八十六頁），且壬○○於調查站訊問中並明確陳稱，甲００係
    由警方直接帶回派出所，（見偵字第三七九三號卷第一五頁）等情甚詳，又本院
    核閱上訴人庚○○及辛○○、丁○○及參與該次行動之廖嘉鴻等人，分別於調查
    站、偵查中等各該筆錄，均未曾言及有向証人謝燕查証之事實，上訴人庚○○於
    本院審理中所辯上情，尚非可取，況証人謝燕於本院前審所為之証言，只証稱伊
    見過上訴人辛○○，其餘則均泛稱不記得了，亦不能為上訴人庚○○有利之認定
    。又丙○○於偵查中供稱於八十年十月二十五日，曾至郵局提領三萬元並將其中
    二萬六千元交付己○○，或於原審審理中又改稱於九月間提領云云，固與本院前
    審向郵政儲金匯業局查詢結果不符（本院八十五年上更  (一)號卷第二宗第四頁
    ），而己○○、壬○○、戊○○、丙○○等人，分別於調查站、警訊、偵查、原
    審、本院中所供陳各節，間亦有細節不一之情形，然按上述之人均係本案之被告
    ，且間或另涉他案經審理中，則一再為自已之犯行編撰辯解脫罪，乃屬人之常情
    ，致發生各人所陳情節前後不一，或相互不符之情形，亦屬當然，惟其等所陳不
    利上訴人部分，參酌前述各項証據及情節，足認確是事實，上訴人庚○○選任辯
    護人以此即指其等所供均不可採，並非可取，併予敘明。
二、八十年十一月十六日凌晨鳳凰路縱放人犯及期約賄賂部分：
  (一)查甲００、丙○○二人自調查站初訊時起，即一再陳稱八十年十一月十六日為警
    所查獲之車輛，係其等甫於當日凌晨所竊得，甲００於本院前審調查中仍為相同
    之陳述 (八十七年度重上更 (二)字第十號九十一頁)，經本院前審調閱甲００及
    丙○○二人之相關竊盜卷宗結果，台中縣警察局移送丙○○等人之竊盜事實中，
    確有列其等於八十年十一月十六日，竊得李清觀所有000－0000號三陽喜
    美綠色轎車一輛（本院八十五年上更（一）第六號卷第二宗第一二八頁）（按此
    部分檢察官於該案未起訴，亦未說明未起訴之原因），而依上開車輛之車牌失竊
    作業查詢車輛認可資料所載，該車確於八十年十一月十六日凌晨零時失竊（同卷
    第二宗第一二一頁），與甲００、丙○○二人所供至為符合，足見辛○○等人當
    日所發現甲００所駕駛之贓車，顯係上開000－0000號車輛無誤。復查依
    辛○○於調查站訊時供稱：「有民眾向仁化派出所以電話報案，說在大里鄉○○
    路上有可疑車輛，要警方前去看看，當時我與丁○○乃自派出所開警車至現場巡
    邏，到達現場後，發現鳳凰路一部喜美紅色（應係綠色）轎車行跡可疑，停於路
    旁，當該喜美轎車發現我們所開警車後，突然跑出一個人，跑進鳳凰路上一間倉
    庫內，另一人坐於喜美車上，我與丁○○則下車前去盤查喜美車，發現坐於喜美
    車上之人即為前述在便利商店所盤查之青少年（即甲００）．．．我兩人立即以
    無線電向派出所請求支援，過不久巡官庚○○即帶領員警癸○○開派出所之箱型
    車前來支援，．．由我與丁○○進入倉庫將前述跑進去之人找出（即丙○○），
    兩名青少年均未帶駕照、行照。」（見八十年度偵第四四一六號卷第三三頁反面
    、三四頁）等語，於本院前審調查時，質諸上訴人庚○○亦坦認當時即認為先抓
    到與上次查到者相像等情不諱（見本院八十二年上訴字第一一四三號卷第二宗第
    六九反面七十頁）。參以丙○○於調查站時供稱：「．．．甲００駕著一輛竊來
    之喜美一‧五（即一千五百西西）綠色轎車返回倉庫倒車時，巧被警方巡邏人員
    發現，甲００被警方人員抓到，何並大喊警察來了，我因怕被抓乃翻牆逃跑，惟
    跌倒後乃躲在牆角下，後來仍被支援的警力所抓．．．」（見八十年度他字第九
    二一號卷第卅四頁反面）等情，另查上訴人丁○○係與上訴人辛○○同時發現，
    坐於喜美車上之人即為前述在便利便商店所盤查之青少年（即甲００），業據辛○○供述明確，已如前述，且八十年十月二十四日當天，辛○○與丁○○二人，
    曾因逮捕而與甲００同處一處有二、三小時之久，自當印象深刻，於相隔非久之
    同年十一月十六日，自極易認出甲００係同一人，顯見上訴人庚○○及辛○○、
    丁○○等人於是時已知查獲中之一人是前次曾逮捕過之人犯，且由其中一人遇警
    即逃竄，二人均又未帶駕照、行照等證件及深夜持有贓車，則依前述，此種狀況
    下其二人顯屬準現行犯，上訴人庚○○依法自應予以逮捕解送檢察官偵辦，應毋
    庸置疑。
  (二)依前所述，甲００既於前不久始經上訴人庚○○及辛○○、丁○○等查獲並帶回
    派出所偵訊甚久，此次又有辛○○、丁○○見丙○○見警即逃，啟人疑竇行為，
    上訴人庚○○、癸○○及辛○○、丁○○四人，更明知甲００、丙○○兩人均未
    帶駕照、行照等任何證件，且係特別經先趕至現場之員警以無線電呼叫其他員警
    趕來支援，上訴人癸○○係與庚○○同抵現場，辛○○並對上訴人庚○○說甲０
    ０很像上次查到的人，庚○○亦稱很像是甲００等情，且據上訴人庚○○及辛○○二人於本院前審中供述甚詳（本院八十二年上訴字第一一四三號卷第二宗第七
    十頁）。參以：(1)丙○○於八十一年一月二十七日調查站訊問時供稱：凌晨一時
    許，甲００因駕駛竊得之喜美一．五綠色轎車返回倉庫，被警方巡邏人員發現，
    伊與甲００先後被警察抓到後，警方先將伊與甲００置於一輛箱型車上修理，甲
    ００向警察表示其為「黑人」之小弟，警方將伊二人分開，伊被置於警備車上看
    管，甲００被置於箱型車上看管等語，核與甲００於八十一年二月十七日調查站
    訊問時供稱：伊與己○○、丙○○在外竊得一部喜美一．五綠色轎車，駛回鳳凰
    路己○○所租用之倉庫停放時，遭仁化派出所警員查獲，警方抓到伊後，呼叫一
    部廂型車前來支援，逮捕躲在暗處的丙○○，警方將伊等分別置於廂型車及先前
    開來的警備車上等語相符。(2)甲００於本院前審調查時亦供稱其當時被捕後，並
    曾被戴上手拷，準備送往派出所製作筆錄等情 (本院八十七年度重上更 (二)第
    十號卷第九十一頁）(3)上訴人戊○○於八十一年二月十九日調查站時供稱「第二
    次則為十一月中旬半夜三、四時，也是壬○○打電話給我，說己○○的同夥又被
    警察抓到了，要我出面說情．．．到了現場看到己○○的兩名同夥兄弟被押在警
    察之廂型車內．．」等語。（見八十年度他字第九二一號卷第四十三頁）(4)周寶
    滄於八十一年三月二日調查站訊問時證稱：「八十年十一月十六日我在仁化所輪
    值凌晨○～四時之值班，下值班後我上二樓睡覺，過了不久值班警員蕭明福上樓
    叫醒我與另一同事葉益顧表示辛○○與丁○○巡邏至大里鄉○○路某處發現有狀
    況，請求支援，我即與葉益顧各自攜帶警用點三八左輪手槍蕭並要我兩將警用手
    提電腦帶至現場，因為現場有需要用，我即遵令將手提電腦攜上葉益顧之喜美自
    用車由葉益顧開車載我至鳳凰路現場，到達現場以後我看到辛○○在派出所之廂
    型偵防車外看住二名年輕人，我們到達現場以後辛○○即將二名年輕人交由我與
    葉益顧看管，辛○○即去偵查人車有無通緝失竊紀錄，後還經查無資料由主管庚○○、癸○○、辛○○、丁○○四人中不知何人下車將該二名年輕人釋放，收隊
    返所」「我與葉益顧到達現場時，辛○○將該二名年輕人交由我與葉益顧負責看
    守，辛○○與庚○○、癸○○、丁○○他們四人如何分工如何偵查我不知道，約
    一個小時左右以後，庚○○等四人表示查無不法情事即收隊返所」等語。(八十
    一年度偵字第四四一六號偵查卷宗第七七至八十頁）(5)葉益顧於八十一年三月二
    日調查站時供稱：「我及周寶滄一到見辛○○在本所之廂型車上訊問二名年輕男
    子，我與周二人即在廂型車上擔任戒護、看管人犯之事，其餘事情都由巡官庚○○等人處理」「我當時擔任戒護工作，因該二名人犯有談話情形，故我將其中一
    名人犯隔離坐到旁邊本所之ＢＭＷ警車上，周寶滄則看管另一名人犯於廂型車上
    」等語。(八十一年度偵字第四四一六號偵查卷宗第七二至七六頁）綜合上情，
    以甲００、丙○○二人符合準現行犯之要件，該二人為警方查獲後，將之限制自
    由於廂型車上，警方且以手銬限制甲００之自由，由辛○○看管且於支援之周寶
    滄、葉益顧到達現場後，交由彼二人繼續看管，其後並分置在廂型車及警備車上
    ，顯見上訴人庚○○、癸○○二人，確明知甲００、丙○○二人顯可疑為犯罪人
    ，均為應以現行犯論之人，而依法加以逮捕甚明。
  (三)辛○○於調查站訊問時供稱：「．．．我進一步查詢該喜美一‧五轎車車籍時，
    戊○○駕乙部外國轎車，到達現場，戊○○到達後即和主管庚○○、癸○○到倉
    庫裏面密談，我與丁○○、周寶滄、葉益顧均在外面，．．．不久，戊○○、主
    管庚○○、癸○○由倉庫出來，庚○○便下令收隊，將甲００及自稱任工友之年
    青男子釋放」。丁○○於調查站時亦供陳：當時正要查詢其他資料時，有人說不
    要太麻煩，等一下黑人（即戊○○）會來，所以沒查詢是否贓車，一會兒即有背
    影似黑人男子駕車前來進入倉庫內與庚○○、癸○○二人談話，之後庚○○即下
    令我們回所，而丙○○、甲００人車釋放，於偵查中並陳稱：「（第二次）一人
    開車來，何人沒印象，有看到背影很像黑人」（見八十一年度偵字第四四一六號
    偵查卷第一一三頁－一一七頁、第一一八頁－一二○頁、第九六頁）。又戊○○
    於調查站時供稱「第二次則為十一月中旬半夜三、四時，也是壬○○打電話給我
    ，說己○○的同夥又被警察抓到了，要我出面說情．．．到了現場看到己○○的
    兩名同夥兄弟被押在警察之廂型車內，我即入內（即倉庫內）與主管庚○○、劉
    姓警員談判，價碼從二十萬元開始，警方表示這次人比較多，價碼要高一點，我
    即出來向壬○○表示警方的意思，經壬○○聯絡己○○雙方討價還價，最後以六
    十萬元成交，但表示六十萬元不是小數目，要分兩次付錢，警方同意後，即依約
    放人，贓車亦未扣留。」（見八十年度他字第九二一號卷第四十三頁）；「第二
    次被取締我趕到現場是直接與庚○○及癸○○談判．．」（偵字第四四一六號卷
    第一六七頁），於檢察官偵查中亦明確供稱：「阿潭本向我說二十萬，我進去告
    訴主管，但主管說人那麼多如何說，我又出來告訴阿潭，第二次我進去是四十萬
    ，但主管與劉（即癸○○）說人太多，最後問以六十萬，經進入協商，主管答應
    ，我把這事告阿潭，阿潭先以三十萬支付，三十萬日後再給，我把這事告訴主管
    ，主管與劉（即癸○○）商量答應了，在場內只有主管與劉二人。」（偵字第四
    四一六號卷第五十四頁及背面）「（在倉庫內看到什麼？）有主管與姓劉的（即
    癸○○）」（同上卷第一九二頁背面），壬○○亦於調查站訊問時供稱：「．．
    戊○○乃表示要我們在倉庫外面等，他一個人進入倉庫與警方談需要多少賄款方
    可擺平此次案件，剛開始己○○意行賄二十萬元，惟警方認為此次出勤人數眾多
    ，賄款太少無法擺平，經戊○○數次倉庫內外協調結果，警方表示要六十萬元賄
    款，方可擺平，警方索賄六十萬元，經己○○同意後，警方乃當場釋放丙○○、
    甲００兩人．．」（見八十一年度偵字第三七九三號）等語。觀諸上開各共同被
    告之供述，以及甲００、丙○○二人亦一再堅稱係戊○○趕至鳳凰路倉庫現場，
    向警方人員關說後，伊等始被釋放等情不移，則戊○○於本次案發時，曾趕至鳳
    凰路倉庫現場，並與上訴人庚○○、癸○○協商放人條件，後經多次協調結果，
    以期約六十萬元為放人條件之事實亦甚明確。上訴人庚○○、癸○○及辛○○、
    丁○○等嗣雖均否認戊○○曾至現場關說，然如非戊○○到場關說，上訴人庚○○，癸○○豈會於將甲００上手拷後，嗣未帶回派出所詳加偵訊，且對甲００未
    帶駕照行照之行為亦未加開單處罰。又甲００、丙○○被查獲後確曾一同被帶至
    派出所警用箱型車看管，業據周寶滄供述在卷（見本院八十二年上訴字第一一四
    三卷第八五頁反面），則戊○○供承伊趕到現場時，見甲００二人被關在箱型車
    內與事實並無不符，上訴人庚○○以甲００二人係分別被看管於不同車輛上，執
    為戊○○供承曾到現場之事實不實在，即難憑採。再己○○當時亦在倉庫附近，
    壬○○則陪同戊○○前往倉庫現場，於戊○○入倉庫內與上訴人庚○○、癸○○
    關說協商放人條件時，在倉庫外等候，戊○○並數次倉庫內外與壬○○協商價碼
    ，則戊○○確有與己○○、壬○○等人同謀後，由戊○○與上訴人庚○○、癸○○二人期約賄賂達成後，始下達命令放人，即堪認定。
  (四)又戊○○於台中縣警察局所供述與派出所主管（指庚○○）交涉，而未提及與上
    訴人癸○○交涉之情節，固與其上述所供不合，然按上述台中縣警察局之筆錄所
    載至為簡略（偵字第四四一六號卷第一三四頁），顯未讓戊○○詳細陳述本件經
    過，且再參酌上述各該相關人員所供，亦與戊○○於調查站及偵查中所供相符，
    自以戊○○先後多次於調查站及偵查中詳細所供為可採，且顯係事實，上述台中
    縣警察局筆錄不能為上訴人癸○○有利之認定，再查八十年十一月十六日凌晨，
    上訴人癸○○係在派出所休息，並無任何勤務，且大里市○○路亦非上訴人癸○○警勤區，雖有台中縣警察局霧峰分局八十七年七月廿八日八七霧警刑字第八一
    九○號函及同年十月三日八七霧警刑字第一二二九二號函在卷可按 (本院重上更
    (二)字卷第七十七、七十八、一二六至一二八頁)，惟其乃奉命前往支援，既為
    上訴人癸○○所不否認，自仍屬依據法令從事調查職務之人員，而上訴人癸○○
    確有與上訴人戊○○期約賄賂，既如前述，台中縣警察局霧峰分局該二復函尚無
    從採為有利癸○○之証據。又，李清觀所有六九七─四九八五號三陽喜美綠色轎
    車一輛係於八十年十一月十六日凌晨零時失竊，則雖辛○○為電腦查詢時固尚未
    輸入失竊資料，而不能由電腦資料中確認係屬失竊贓車，然由上所述，業足認定
    上訴人庚○○、癸○○二人於查詢電腦資料前，即已明知甲００、丙○○持有不
    明贓車且形跡可疑而加以逮捕，嗣因戊○○期約賄賂而予縱放已見前述，是此部
    分李清觀車輛之失竊資料，亦不能為上訴人等有利之認定，均併此敘明。
  (五)末查上訴人戊○○雖於調查站及檢察官偵訊時進一步指稱第二次期約賄賂六十萬
    元之第一期款三十萬元，於八十年十二月間國大代表選舉期間，癸○○曾偕同不
    知情之同事陳世勇至其服務處，以急需用錢，先取走十五萬元，剩餘十五萬元之
    賄款，其則利用八十一年春節前，餽贈主管庚○○春節禮物時一併送至庚○○住
    處，親自交給庚○○收受云云。惟訊據上訴人庚○○、癸○○堅決否認曾收到上
    開賄款，癸○○辯稱未曾與同事陳世勇前往戊○○處取款，庚○○亦辯稱未曾收
    到戊○○春節禮物，更無收受十五萬元賄款等語。查上訴人戊○○最初調查站及
    檢察官偵訊時均未稱癸○○前往其處取款係由其同事陪同前往，（見八十年他字
    第九二一號卷第四三｜四四頁），是其前後指述已有不一，且證人即上訴人癸○○同事陳世勇雖稱曾與癸○○前往戊○○服務處過，但前後供陳時間有時泛指八
    十年九月以後，有時含糊指是在接受調查站訊問時之前二、三個月，（見八十一
    年度偵字第四四一六號卷第十二頁反面、十三頁反面），且均稱不知癸○○找戊○○何事，是其就事實為不明確陳述之證言，尚難採為曾陪同癸○○前往收取賄
    款之憑證。況甲００、丙○○及己○○於縱放事件後數日即八十年十一月十九日
    即因竊盜案被台中縣警察局刑警隊逮捕，業據甲００三人供承在卷，並經本院調
    閱甲００等人竊盜卷宗查明，是以上訴人庚○○、癸○○同屬台中縣警察局系統
    ，二人理當聽聞，衡情其二人應不敢再就屬同一竊盜案件之本件期約賄款前往索
    取予以收受。此諸上訴人戊○○最初到案時（八十一年二月十九日）於檢察官
    偵訊時供稱「（第二次錢）阿潭（壬○○）先於第二天拿三十萬元來，我暫放於
    家中，可是沒想到阿潭（應係己○○之誤）即為警查獲，這時仁化派出所也未有
    再提此事。（見八十年度他字第九二一號卷第五一頁）亦足明證。再者，既係賄
    款於案發不久如未交付，又豈會延至事過境遷逾一、二個月之久，再與春節賀禮
    合併同時送出，有悖常情莫甚，故此部分之賄款，即難僅憑共同被告即上訴人戊○○之唯一供述，而認定已由戊○○分別交付予上訴人庚○○及癸○○收受。至
    上訴人癸○○等人聲請本院前審再傳訊之証人張啟忠，所為証言之內容僅稱有路
    過本次警方查案之現場，並曾與上訴人癸○○談話等，並不能為上訴人等有利之
    認定，另証人楊創超之証言亦只陳明警方電腦輸入之程序等，亦非對上訴人等有
    利之論據，又上訴人庚○○於本院前審聲請勘驗現場，另上訴人癸○○於本院聲
    請傳訊証人葉益顧及周寶滄二人，証明其當日未至倉庫，因本件事實已經明確，
    且於本件待証事實之認定並無影響，本院認無必要，均併予敘明。
三、綜上所述，共同被告辛○○、洪樹良、壬○○、己○○、丙○○、甲００嗣於原
    審及本院前審調查審理時翻異前供，辛○○及丁○○於本院調查時稱彼等當時僅
    對甲００等單純盤查等語，均實乃圖卸己身刑責或迴護上訴人等之詞，上訴人庚○○、癸○○、戊○○之辯解係屬事後飾之詞，均不足採信，其等之事證明確，
    犯行均堪以認定，各應予依法論科。
參、(一)按司法警察官、司法警察逮捕現行犯者，應即解送檢察官。為刑事訴訟法第九
    十二條第二項所明定。上訴人庚○○為台中縣警察局霧峰分局仁化派出所主管，
    上訴人癸○○為該派出所警員，分別為司法警察官或司法警察，為依據法令從事
    公務之人員，明知渠等應將職務依上開刑事訴訟法規定逮捕之現行犯予以移送檢
    察官偵辦，竟予以縱放，均核犯刑法第一百六十三條第一項之公務員縱放人犯罪
    。而上訴人庚○○、癸○○於八十年十一月十六日凌晨時對於職務上依法逮捕之
    人，本應追查其犯罪事實予以移送偵辦，竟對於違背職務之行為，期約賄賂後予
    以縱放，渠等二人所為，尚觸犯貪污治罪條例第四條第一項第五款之期約賄賂罪
    ，上訴人庚○○單獨於第一次縱放人犯時，期約賄賂後，進而收受賄賂另觸犯同
    條例第四條第一項第五款之收受賄賂罪。上訴人戊○○與已判決確定之壬○○、
    己○○、丙○○、甲００等人，於八十年十月二十六日對於依據法令從事公務之
    人員，關於違背職務之行為交付賄賂及戊○○與壬○○、己○○等三人，於八十
    年十一月十六日對於依據法令從事公務之人員，關於違背職務之行為期約賄賂，
    均核犯修正前貪污治罪條例（當時法規之名稱為戡亂時期貪污治罪條例）第十一
    條第二項之交付賄賂罪與期約賄賂罪。上訴人庚○○先後一次收受賄賂及期約賄
    賂，及其與已判刑確定之辛○○、丁○○前後二次縱放人犯，戊○○與判決確定
    之壬○○、己○○、丙○○、甲００等人分別先後交付賄賂與期約賄賂之犯行，
    均時間緊接，所犯又各為犯罪構成要件相同之罪，均顯係基於概括之犯意反覆為
    之，均為連續犯，應依刑法第五十六條規定分別以情節較重之第一次受賄罪、第
    一次縱放人犯罪、第一次之交付賄賂罪之一罪論，並不另加重其刑。至庚○○第
    二次期約賄賂之犯行，與癸○○之期約賄賂間，庚○○、辛○○、丁○○於該派
    出所內之縱放人犯，庚○○、癸○○、辛○○、丁○○於八十年十一月十六日凌
    晨之縱放人犯，彼此間有犯意聯絡及行為分擔，皆為共同正犯。戊○○與壬○○
    、己○○、丙○○、甲００第一次之交付賄賂及戊○○第二次與壬○○、己○○
    之期約賄賂，渠等各均係事先同謀，推由戊○○實施，應係共謀共同正犯（照
    大法官釋字第一○九號解釋）。又庚○○、癸○○所犯上述收受賄賂或期約賄賂
    及縱放人犯二罪，渠等對於職務上依法逮捕之人違背職務予以縱放，意在收受賄
    賂，是彼等所犯該二罪有方法結果牽連關係，為牽連犯，應依刑法第五十五條規
    定，庚○○從一重之收受賄賂罪處斷，癸○○從一重之期約賄賂罪處斷。庚○○
    、癸○○皆為有調查職務之人，所犯上開收受賄賂或期約賄賂罪，除法定刑無期
    徒刑部分依法不得加重外，餘並依貪污治罪條例第七條之規定加重其刑。另查甲
    ００係六十三年二月二十四日生，於行為時係十四歲以上未滿十八歲之人，戊○○係成年人與未滿十八歲之人少年甲００共同實施犯罪，應依少年事件處理法第
    八十五條第一項規定加重其刑。再者，戊○○於偵查中自白犯罪，依貪污治罪條
    例第十一條第三項之規定減輕其刑。查貪污治罪條例業先後於八十一年七月十七
    日及八十五年十月二十三日修正公布並施行，庚○○、癸○○所犯之收受賄賂、
    期約賄賂之犯行，戊○○所犯交付賄賂之犯行，行為後法律已有變更，庚○○、
    癸○○部分，依刑法第二條第一項之規定，應適用八十一年七月十七日修正公布
    之貪污治罪條例第四條第一項第五款之規定處斷，而戊○○之部分，經比較新舊
    法之結果，其中八十一年七月十七日修正公布前勘亂時期貪污治罪條例第十一條
    第一項之規定，其法定刑雖較八十五年十月二十三日修正公布之貪污治罪條例第
    十一條第一項之規定為輕 (未併科罰金)，但因行賄罪之行為人在偵查或審判中
    自白者，八十五年十月廿三日修正前之舊法僅規定減輕其刑，修正後之新法第十
    一條第三項後段則規定減輕或免除其刑，故犯行賄罪如於偵查或審判中自白者，
    應以適用八十五年十月廿三日修正公布之新法對其較有利，依刑法第二條第一項
    前段規定，應適用較有利之修正後貪污治罪條例第十一條第一項之規定處斷，附
    此明。
  (二)原審就上訴人庚○○、癸○○、戊○○部分，予以論罪科刑，固非無見，惟查上
    訴人庚○○、癸○○於第二次縱放人犯時，僅有期約賄賂之行為，已如前述，原
    審論以收受賄賂罪，並就賄款三十萬元諭知連帶追繳沒收，即有未合。上訴人戊○○於此次時亦僅止於期約賄賂，原審認係交付賄賂，又戊○○與已判決確定之
    壬○○、己○○、甲００、丙○○均屬事前謀議，推由一人實施犯罪行為之共謀
    共同正犯，原審認係行為分擔之共同正犯，均有未洽。至第一次之縱放人犯係上
    訴人庚○○及辛○○、丁○○三人共同所為，廖嘉鴻並未與（廖嘉鴻部分業經
    本院判決無罪確定）原判決認廖嘉鴻亦為共犯之一，又第二次之縱放人犯係上訴
    人庚○○、癸○○及辛○○、丁○○四人共同所為，並無証據足可証明周寶滄、
    葉益顧二人確知甲００、丙○○二人係應予逮捕之準現行犯，（周寶滄、葉益顧
    証據不足，己判決無罪確定) ，原判決亦認周寶滄、葉益顧為共犯，再貪污治罪
    條例業先後於八十一年七月十七日及八十五年十月二十三日修正公布並施行，原
    審不及比較新舊法關係均有未洽。上訴人庚○○、癸○○、戊○○上訴否認犯罪
    雖均非可採，惟原判決關於此等上訴人部分之判決既有可議，自應予撤銷改判。
    查上訴人庚○○身為派出所主管，不知廉潔自持，戮力於打擊犯罪，反帶領屬
    下對於盜贓犯罪者縱放未加偵辦，對社會治安影響不輕，本應從重量處，念其素
    行良好，並酌其犯罪之動機、手段及其他一切情狀，爰量處主文第二項所示之
    刑，並依法宣告褫奪公權五年，另就貪污所得財物十萬元予以諭知追繳沒收，如
    全部或一部無法追繳時，以其財產抵償之。而上訴人癸○○並考量其素行良好，
    及犯罪所生危害等一切情狀，量處如主文第三項所示之刑，並依法宣告褫奪公權
    三年。上訴人戊○○身為地方民意代表，本應為民眾之表率，未辨別民眾請託
    事項之合法性，仍予受理關說，致蹈法網，念其於偵查中尚能供認犯行，有助本
    件貪案件之偵破，爰亦併考量其素行及犯罪所生危害，量處如主文第四項所示
    之刑，並依法宣告褫奪公權一年。而其尚未交付之賄款，應屬與其共同犯期約賄
    賂罪之共同被告己○○所有，（業據其等供述在案）其既係供犯罪所用之物，依
    刑法第卅八條第一項第二款之規定亦併宣告沒收。
肆、據上論斷，應依刑事訴訟法第三百六十九條第一項前段、第三百六十四條、第二
    百九十九條第一項前段、少年事件處理法第八十五條第一項、貪污治罪條例第十
    一條第一項、第二項、第三項、八十一年七月十七日修正公布貪污治罪條例第二
    條前段、第四條第一項第五款、第七條、第九條、第十六條、第十七條、刑法第
    一百六十三條第一項、第二條第一項、第十一條前段、第二十八條、第三十七條
    第二項、第五十五條、第五十六條、第卅八條第一項第二款，判決如主文。
本案經檢察官甲○○到庭執行職務。
中      華      民      國    八十九     年      五       月     二     日
                                  臺灣高等法院臺中分院刑事第四庭
                                        審判長法  官  洪  耀  宗
                                              法  官  吳  重  政
                                              法  官  劉  登  俊
右正本證明與原本無異。
如不服本判決應於收受送達後十日內向本院提出上訴書狀，其未述上訴之理由者並
得於提起上訴後十日內向本院補提理由書（均須按他造當事人之人數附繕本）。
                                              書記官  朱  敏  諄
中      華      民      國    八十九     年      五       月     三     日
                                                                        Ｑ


司法院資訊處製作；財團法人民間司法改革基金會備份。
